【裁判字號】    98,交聲,259
【裁判日期】    990226
【裁判案由】    聲明異議
【裁判全文】
臺灣嘉義地方法院交通事件裁定         98年度交聲字第259號
原處分機關  交通部公路總局嘉義區監理所嘉義市監理站
異  議  人
即受處分人  甲○○
上列受處分人因違反道路交通管理處罰條例事件，對於交通部公
路總局嘉義區監理所嘉義市監理站中華民國98年6月19日所為之
處分（原處分案號：嘉監義裁字第裁76－L00000000號）聲明異
議，本院裁定如下：
    主    文
異議駁回。
    理    由
一、異議人即受處分人甲○○聲明異議意旨略以：伊於民國98年
    3月16日下午駕駛自用小客車沿國道3號北上方向行駛，至梅
    山交流道下高速公路，在交岔路口前因前車擋住前方之交通
    號誌，右方號誌燈又不亮，因此一時看不見號誌，當伊接著
    要過該交岔路口時，突發覺右側有黃燈亮起，行駛至路口時
    忽然看見左方由連貴鳳駕車駛來，伊趕緊煞車卻因閃避不及
    而發生車禍。在警員製作筆錄時，因一時慌張，同意警員說
    法，誤以為該黃燈為對方號誌，等事後再次回到現場，才發
    覺伊當時的行車角度根本看不到對方的交通號誌，當時伊所
    見之黃燈，實際上係伊行車路線之黃燈，因此伊係在自己行
    車路線上黃燈亮起時，繼續向前行駛，並非闖紅燈，行車並
    無違規，原處分顯有錯誤，為此聲明異議，應撤銷原處分云
    云。
二、原處分意旨以：本件異議人駕駛車牌號碼A9－3858號自用小
    客車，於98年3月16日下午3時40分許，行經嘉義縣162線15.
    7公里處時，因違反道路交通安全規則（駕車行經有燈光號
    誌管制之交岔路口闖紅燈）肇事致人受傷，經嘉義縣警察局
    民雄分局交通事故處理小組警員製單舉發，而依道路交通管
    理處罰條例第61條第3項規定，裁處異議人記違規點數3點。
三、按車輛面對圓形紅燈表示禁止通行，不得超越停止線或進入
    路口。而汽車行駛至交岔路口，其行進、轉彎，應遵守燈光
    號誌或交通指揮人員之指揮，遇有交通指揮人員指揮與燈光
    號誌並用時，以交通指揮人員之指揮為準。分別為道路交通
    標誌標線號誌設置規則第206條第5款第1目、道路交通安全
    規則第102條第1項第1款所明訂。又汽車駕駛人，駕駛汽車
    違反道路交通安全規則，因而肇事致人受傷者，記違規點數
    3點。道路交通管理處罰條例第61條第3項前段亦定有明文。
四、經查：
（一）異議人駕駛車牌號碼A9－3858號自用小客車，於98年3月1
      6日下午3時40分許，沿嘉義縣大林鎮國道3號梅山交流道
      引道由南往北方向行駛，行經該引道與嘉162線交岔路口
      處，欲左轉行駛嘉162線時，適連貴鳳駕駛車牌號碼6722
      －MS號自用小貨車，沿嘉162線由西向東通過上開路口，
      異議人所駕之上開自用小客車車頭撞擊連貴鳳所駕駛自用
      小貨車之右側車身，致連貴鳳受有臉部撕裂傷、右手第4
      掌骨骨折、胸部鈍挫傷之傷害，而經嘉義縣警察局民雄分
      局交通事故處理小組警員，以異議人違反道路交通安全規
      則（駕車行經有燈光號誌管制之交岔路口闖紅燈）肇事致
      人受傷製單舉發，並經原處分機關交通部公路總局嘉義區
      監理所嘉義市○○○○○道路交通管理處罰條例第61條第
      3項規定，裁處異議人記違規點數3點之情，業據異議人坦
      承不諱，且有嘉義縣警察局98年5月5日嘉縣警交字第L000
      00000號舉發違反道路交通管理事件通知單影本、原處分
      機關98年6月19日嘉監義裁字第裁76－L00000000號違反道
      路交通管理事件裁決書各1份在卷可稽（見本院卷第9頁、
      第29頁），並經本院依職權調取異議人因本件車禍所涉過
      失傷害刑事案件之全部案卷（含嘉義縣警察局民雄分局嘉
      民警偵字第0980084238號刑案偵查卷宗、臺灣嘉義地方法
      院檢察署98年度偵字第5796號偵查卷宗、本院98年度嘉交
      簡字第1046號刑事第一審卷宗等）核閱無誤，堪認屬實。
（二）異議人於上開時地有闖紅燈行為之情，業據異議人初於警
      詢時坦承不諱（見本院卷第43頁），核與證人連貴鳳證述
      情節相符（見本院卷第44頁、第53頁至第57頁、上述偵字
      卷第6頁至第7頁）。異議人事後始改稱當時其行向係黃燈
      云云，與其前揭所供情節不符，真實性已堪質疑。且由異
      議人所提出之事發地點照片觀之（見本院卷第10頁），異
      議人所指誤認之該紅綠燈號誌，係設置在當時異議人行向
      之交流道引道右側路旁，燈號亦係面對異議人駛來之方向
      ，顯然係針對異議人之行向而設置無疑；而連貴鳳行向之
      紅綠燈號誌，則係另設置於嘉162縣道路之中央分向島上
      ，燈號係面對證人連貴鳳駛來之方向，二者甚為分明，不
      致混淆，並無誤認之可能，異議人於車禍後下車察看時，
      即應對此知之甚詳，遑論專責處理該轄區內交通事故之民
      雄分局交通事故處理小組警員，對此更係甚為清楚，均應
      無異議人所述嗣於警詢時誤認或被誤導之情事。況異議人
      為此抗辯時同時表示無法指認當時誤導燈號之警員係何人
      （見本院卷第51頁），益難認其所辯遭警誤導之情屬實。
      再上開異議人闖紅燈之違規事實，業據證人連貴鳳迭於2
      次警詢時指述及於偵查中結證不移，而證人與異議人素不
      相識，兩者亦無仇怨，證人自無甘冒偽證罪責誣陷異議人
      之必要；此外，本件經送鑑定結果，亦認異議人駕駛自用
      小客車，行經行車管制號誌交岔路口，未依號誌指示行駛
      （闖紅燈）不當，為肇事原因，證人連貴鳳駕駛自用小客
      車無肇事原因，有臺灣省嘉雲區車輛行車事故鑑定委員會
      98年5月6日嘉雲區980245案鑑定意見書1份可考（見上述
      偵卷第10頁至第11頁），是證人連貴鳳上開所證應堪採信
      ，異議人翻異前詞改稱係誤認號誌云云，指摘本件舉發不
      當，洵屬無據。
五、綜上，異議人於當時確有因駕車行經有燈光號誌管制之交岔
    路口闖紅燈而違反道路交通安全規則肇事致人受傷之違規行
    為，已堪認定。從而，原處分機關依道路交通管理處罰條例
    第61條第3項前段規定，裁處異議人記違規點數3點，尚無違
    誤。異議人猶執前詞指摘原處分不當，為無理由，自應將其
    異議駁回。
據上論斷，應依道路交通管理處罰條例第87條第2項，道路交通
案件處理辦法第19條，裁定如主文。
中    華    民    國    99    年    2     月    26    日
                  交通法庭法  官  吳  育  霖
上列正本證明與原本無異。
如不服本裁定，應於裁定送達後5日內向本院提出抗告狀（應附
繕本）。
中    華    民    國    99    年    2     月    26    日
                          書記官  陳  俊  男

司法院資訊處製作；財團法人民間司法改革基金會備份。
